臺灣高等法院刑事裁定
110年度聲字第2728號
聲  請  人  
即  被  告  林義龍


選任辯護人  尤伯祥律師
            蔡秀芳律師 
上列聲請人因偽造文書等案件（本院110年度上訴字第2027號）
，聲請發還扣押物，本院裁定如下：
    主  文
本院110年度上訴字第2027號案件扣案之執業執照1包、開業執照
及登記證1本（臺灣臺北地方檢察署109年11月25日北檢欽雨109
偵22407字第1099098490號109年度綠保字第1431號扣押物品清單
編號30、42），准予發還林義龍。
其他聲請駁回。 
    理  由
一、聲請意旨略以：聲請人即被告林義龍（下稱被告）因偽造文
    書等案件，雖經原審法院判處罪刑在案，然本案扣押之執業
    執照1包（8張）、醫事人員IC卡1張、開業執照及登記證1本
    ，均非原判決諭知沒收之範圍，亦非起訴書及原判決所載被
    告涉犯偽造文書、詐欺取財等犯罪之證據，且前揭扣押物為
    被告所有，無第三人對之主張權利之虞，復無從透過扣押而
    達到保全追徵之目的，應認前揭扣押物已無留存之必要，懇
    請本院裁定發還前揭扣押物予被告云云。
二、按可為證據或得沒收之物，得扣押之；為保全追徵，必要時
    得酌量扣押犯罪嫌疑人、被告或第三人之財產，刑事訴訟法
    第133條第1項、第2項定有明文；又扣押物未經諭知沒收者
    ，應即發還。但上訴期間內或上訴中遇有必要情形，得繼續
    扣押之，刑事訴訟法第317條亦規定甚明。所謂扣押物無留
    存之必要者，乃指非得沒收之物，且又無留作證據之必要者
    ，始得依上開規定發還；倘扣押物尚有留存之必要者，即得
    不予發還。另該等扣押物有無留存之必要，並不以係得沒收
    之物為限，且有無繼續扣押必要，應由事實審法院依案件發
    展、事實調查，予以審酌。故扣押物在案件未確定，而扣押
    物仍有留存必要時，事實審法院得本於職權依審判之需要及
    訴訟進行之程度，予以妥適裁量而得繼續扣押，俾供上訴審
    審判之用，以利訴訟之進行（最高法院108年度台抗字第148
    4號裁定意旨參照）。
三、經查：
（一）被告因偽造文書等案件，於民國109年5月14日經內政部警
      政署刑事警察局至臺北市○○區○○○路0段000號5樓之3執行
      搜索時，將執業執照1包、醫事人員IC卡1張、開業執照及
      登記證1本予以扣押在案，有搜索扣押筆錄、扣押物品目
      錄表、扣押物品清單（臺灣臺北地方檢察署109年11月25
      日北檢欽雨109偵22407字第1099098490號109年度綠保字
      第1431號扣押物品清單）等在卷可稽。本案經原審法院以
      109年度訴字第848、1145號判處罪刑在案，被告不服，提
      起上訴，現由本院以110年度上訴字第2027號案件審理中
      ，有該案全卷可佐，是本案尚未確定。
（二）本院審酌扣案之執業執照1包、開業執照及登記證1本部分
      （上開扣押物品清單編號30、42），均屬被告所有，並非
      違禁物，亦無其他第三人出面對該等扣押物主張權利，且
      依檢察官起訴意旨既未將該等扣押物之原本作為證據，原
      判決就此部分亦未諭知沒收，即尚無證據足認該等扣押物
      之原本係供本案犯罪所用或犯罪預備之物、或為因犯罪所
      生或所得之物，扣案之執業執照1包、開業執照及登記證1
      本等文書資料，自得經由影印備份留存，是已無繼續扣押
      留存之必要，揆諸前揭說明，被告此部分之聲請為有理由
      ，應予准許（目前贓證物尚未檢送本院，另行通知發還）
      。
（三）至扣案之醫事人員IC卡1張部分，本院審酌醫師執行業務
      時，應製作病歷，且醫療機構應督導其所屬醫事人員於執
      行業務時，親自紀載病歷或製作紀錄，又於日常醫療行為
      中，凡是牽涉到給藥、出院、住院、看診和病歷簽核，醫
      事人員都得使用醫事人員卡予以作業，而被告係秀朗診所
      之執業醫師兼院長，為從事醫療業務之人，且其涉犯除登
      載不實電磁紀錄於自己所掌之展望醫療系統上外，尚藉由
      其院長權限之帳號、密碼，偽造秀朗診所之受僱醫師陳昭
      安上傳之電磁紀錄，或親自、指示秀朗診所職員抽換、製
      作不實病歷內容等情（見原判決第34頁），扣案之醫事人
      員IC卡1張部分雖未經原判決諭知沒收，惟與被告是否利
      用其身分涉犯上開犯行之佐證有關，與本案有相當程度之
      關聯性，且得作為本案後續審理時調查引用之證據，目前
      尚無法以其他方式保留存證，揆諸前揭說明，本案於裁判
      確定前，為調查證據及保全將來之執行之需求，自仍有留
      存之必要，尚不宜於案件審理終結及裁判確定前，逕予先
      行裁定發還，應俟本案經確定後，由執行檢察官依法處理
      為宜。是被告聲請發還扣案之醫事人員IC卡1張部分，尚
      難准許，應予駁回。
據上論斷，依刑事訴訟法第220條，裁定如主文。 
中　　華　　民　　國　　110 　年　　7 　　月　　29　　日
                  刑事第十七庭  審判長法　官  鄭水銓
                                      法　官  黃雅芬
                                      法　官  沈君玲
以上正本證明與原本無異。
如不服本裁定，應於收受送達後五日內向本院提出抗告狀。
                                      書記官  曾彥碩
中　　華　　民　　國　　110 　年　　7 　　月　　30　　日